臺灣板橋地方法院刑事判決　　　　　　　96年度訴緝字第63號
公　訴　人　臺灣板橋地方法院檢察署檢察官
被　　　告　甲○○
　　　　　　　　　　（現羈押於臺灣臺北看守所）
上列被告因違反毒品危害防制條例案件，經檢察官提起公訴（95
年度毒偵字第4079號），嗣因被告就被訴事實為有罪之陳述，本
院告知被告簡式審判程序之旨，並聽取當事人之意見後，裁定改
由受命法官獨任依簡式審判程序進行，判決如下：
    主  文
甲○○連續施用第一級毒品，累犯，處有期徒刑拾月；又施用第
二級毒品，累犯，處有期徒刑肆月。應執行有期徒刑壹年。
    事  實
一、甲○○前因施用毒品案件，經本院裁定送觀察、勒戒後，因
    認有繼續施用毒品之傾向，再經本院裁定令入戒治處所施以
    強制戒治，而於民國91年4 月16日入所戒治，其後於92年3
    月10日停止戒治並付保護管束，並於92年4 月2 日保護管束
    期滿，視為強制戒治期滿，且經臺灣板橋地方法院檢察署檢
    察官於92年7 月24日以92年度戒毒偵字第224 號不起訴處分
    確定。甲○○於上開強制戒治執行完畢釋放後之5 年內，又
    因施用毒品案件，經本院於93年9 月7 日以93年度訴緝字第
    56號判處應執行有期徒刑1 年，並於93年11月16日撤回上訴
    確定，嗣經入監執行，而於94年9 月1 日執行完畢。詎甲○
    ○猶不知悔改，竟基於施用第一級毒品海洛因之概括犯意，
    自94年11月間某日起至95年6 月1 日晚上7 時許，在其臺北
    縣板橋市○○路325 巷5 弄4 號住處，以注射針筒注射海洛
    因之施用方式，約10小時即施用1 次，連續多次施用第一級
    毒品海洛因；其另基於施用第二級毒品甲基安非他命之犯意
    ，於95年5 月31日晚上10時多許，同在上開住處，以將甲基
    安非他命置入吸食器內燒烤，再吸食其煙霧之施用方式，施
    用第二級毒品甲基安非他命1 次。嗣於95年6 月2 日下午2
    時30分許（起訴書誤載為同日下午3 時30分許），警方持本
    院所核發之搜索票，前往臺北縣土城市○○路52巷7 號706
    室執行搜索，扣得葡萄糖1 包、未使用之注射針筒15支、大
    型塑膠袋300 個、中型塑膠袋70個、小型塑膠袋200 個、海
    洛因殘渣袋3 個、電子磅秤1 台、吸食器1 組、研磨缽1 個
    、噴燈1 台及使用過之注射針筒4 支，嗣再經採集其尿液送
    驗後，因而查獲上情。
二、案經臺北縣政府警察局土城分局報告臺灣板橋地方法院檢察
    署檢察官偵查起訴。
    理  由
壹、程序方面：
    按本件被告甲○○所犯係死刑、無期徒刑、最輕本刑為3 年
    以上有期徒刑以外之罪，其於準備程序就前揭被訴事實為有
    罪之陳述，經法官告知簡式審判程序之旨，並聽取其與公訴
    人之意見後，本院認無不得或不宜改依簡式審判程序進行之
    處，爰依刑事訴訟法第273 條之1 第1 項、第284 條之1 ，
    裁定本件由受命法官獨任進行簡式審判程序，合先敘明。
貳、實體方面：
  一、認定事實部分：
      訊據被告甲○○對於前揭犯罪事實均坦承不諱，本院復審
      酌：
    (一)查被告前因施用毒品案件，經本院裁定送觀察、勒戒後，
      因認有繼續施用毒品之傾向，再經本院裁定令入戒治處所
      施以強制戒治，而於91年4 月16日入所戒治，其後於92年
      3 月10日停止戒治並付保護管束，並於92年4 月2 日保護
      管束期滿，視為強制戒治期滿，且經臺灣板橋地方法院檢
      察署檢察官於92年7 月24日以92年度戒毒偵字第224 號不
      起訴處分確定。被告於上開強制戒治執行完畢釋放後之5
      年內，又因施用毒品案件，經本院於93年9 月7 日以93年
      度訴緝字第56號判處應執行有期徒刑1 年，並於93年11月
      16日撤回上訴確定，嗣經入監執行，而於94年9 月1 日執
      行完畢之事實，有臺灣高等法院被告前案紀錄表1 份在卷
      可按。是以被告於涉本案之前，業曾因初犯施用毒品案件
      ，經送前揭強制戒治，且於前揭強制戒治執行完畢釋放後
      之5 年內，再犯施用毒品之罪甚明。
    (二)次查，經警將被告遭查獲時所採之尿液送驗結果，係呈嗎
      啡及甲基安非他命陽性反應，此有臺北縣政府警察局土城
      分局偵辦毒品案尿液編號及姓名對照表、臺灣檢驗科技股
      份有限公司95年6 月28日編號CH/2006/60555 號濫用藥物
      尿液檢驗報告各1 份在卷可稽。又查：
      1.海洛因施用入人體後水解還原成嗎啡，再循嗎啡之代謝
        方式排出體外，業據行政院衛生署藥物食品檢驗局以73
        藥檢壹字第030221號函說明綦詳，且尿液中能否驗出嗎
        啡陽性反應，與其投與量、投與途徑、採尿時間、個人
        體質及檢測方法之靈敏度有關，國外曾有文獻報導注射
        六毫克之海洛因鹽酸鹽，其代謝物嗎啡之平均可檢出時
        限約為26小時，亦經行政院衛生署藥物食品檢驗局於81
        年9 月8 日以（81）藥檢壹字第8114885 號函釋明在案
        。
      2.甲基安非他命經口服投與後，約百分之70於24小時內自
        尿中排出，約百分之90於96小時內自尿中排出，由於目
        前國內尿液中甲基安非他命之檢驗僅為鑑定其是否呈陽
        性反應，尚未定其含量，且甲基安非他命成分之檢出與
        其投與方式、投與量、個人體質、採尿時間與檢測儀器
        之精密度等諸多因素有關，因此僅憑尿液中呈甲基安非
        他命陽性反應，並無法確實推算吸食時間距採集時間之
        長短，惟依上述資料推斷，最長可能不會超過4 日即96
        小時，此經行政院衛生署藥物食品檢驗局於81年2 月8
        日以（81）藥檢壹字第001156號函釋明在案。
      3.再者，前揭尿液檢驗報告載明係以ＧＣ／ＭＳ（即氣相
        層析質譜儀分析法）方法作為確認檢驗之方式，而該方
        法之原理係檢品經氣化後，通過層析管分離純化，再將
        純化後之成分循序送入質譜儀做個別鑑定。因質譜儀所
        測定之圖譜，在化學上被公認具有指紋特性，故可據以
        完全判定該檢品係為何種化合物。職是，台北榮民總醫
        院即認為若以氣相層析質譜儀（ＧＣ／ＭＳ）作藥物及
        其代謝產物之定性及定量分析，幾乎不會有偽陽性反應
        產生，此經該院於83年4 月7 日以83北總內字第3059號
        函釋明在案。
      4.準此而論，被告之尿液經以氣相層析質譜儀分析法檢驗
        ，既係呈嗎啡及甲基安非他命陽性反應，顯見被告應有
        在前揭犯罪時間施用第一級毒品海洛因及第二級毒品甲
        基安非他命之行為甚明。
    (三)此外，本件復有葡萄糖1 包、未使用之注射針筒15支、大
      型塑膠袋300 個、中型塑膠袋70個、小型塑膠袋200 個、
      海洛因殘渣袋3 個、電子磅秤1 台、吸食器1 組、研磨缽
      1 個、噴燈1 台及使用過之注射針筒4 支扣案可稽，該等
      扣案物品核與被告本件施用毒品所可能使用之物品相符，
      益見被告確有施用前揭毒品無誤。
    (四)綜上所述，被告前曾初犯施用毒品，經送前揭強制戒治，
      而於前揭強制戒治執行完畢釋放後，5 年內再犯施用毒品
      之罪，嗣後又為本件施用毒品犯行，事證應屬明確，其犯
      行應堪認定。
  二、論罪科刑：
    (一)嗣於被告行為後，刑法第56條關於連續犯之規定、第51條
      第5 款關於有期徒刑定執行刑之規定，均已於94年2 月2
      日修正公布，並自95年7 月1 日施行。按同於95年7 月1
      日修正施行之刑法第2 條規定，乃係關於新舊法比較適用
      之準據法，其本身無關行為可罰性要件之變更，故於95年
      7 月1 日前揭法律修正施行後，如有涉及比較新舊法之問
      題，即應逕依修正後刑法第2 條第1 項規定，為「從舊從
      輕」之比較（參見最高法院95年度第8 次刑事庭會議決議
      意旨）。茲分述如下：
      1.修正後刑法第56條規定，業已刪除連續犯之規定。故連
        續數行為而犯同一罪名，依修正前刑法第56條規定，為
        連續犯，應以一罪論，僅得加重其刑；但依修正後規定
        ，則已無連續犯可資適用，即應將各次犯行以數罪併合
        處罰。是以適用修正前關於連續犯之規定，對被告自係
        較為有利。
      2.修正後刑法第51條第5 款關於有期徒刑定應執行刑之上
        限，由不得「逾20年」，提高為不得「逾30年」，是以
        修正前關於有期徒刑定應執行刑之上限較低，對被告自
        係較為有利。
      3.準此而論，前揭刑法第56條連續犯規定之修正，乃係科
        刑規範事項之變更；前揭刑法第51條第5 款關於有期徒
        刑定執行刑之規定，亦相當於科刑規範事項之變更，自
        應依刑法第2 條第1 項規定，綜合罪刑全部結果，整體
        為新舊法之「從舊從輕」比較（參見最高法院24年上字
        第4634號判例意旨、27年上字第261 號判例意旨）。核
        被告所為，如適用刑法修正前關於連續犯及有期徒刑定
        應執行刑之規定，對被告自均較為有利，故經綜合比較
        新舊法結果，應以舊法對被告有利，自應整體依刑法第
        2 條第1 項前段規定，適用行為時之修正前刑法等規定
        ，合先敘明。
    (二)查海洛因、甲基安非他命分屬毒品危害防制條例第2 條第
      2 項第1 款所規定之第一級毒品及同條項第2 款所規定之
      第二級毒品，核被告所為，係犯毒品危害防制條例第10條
      第1 項施用第一級毒品罪及同條第2 項施用第二級毒品罪
      。被告持有毒品，復進而施用，其持有毒品之低度行為，
      為施用毒品之高度行為所吸收，均不另論罪。被告先後多
      次施用第一級毒品海洛因之犯行，時間緊接，所犯係構成
      要件相同之罪名，顯係基於概括犯意反覆為之，為連續犯
      ，應依修正前刑法第56條之規定，論以一罪，並加重其刑
      。被告所犯上開二罪間，犯意各別，罪名不同，應分論併
      罰之。至公訴意旨固僅論及被告自94年11月間某日起至95
      年5 月中旬某日止施用第一級毒品海洛因之犯罪事實，漏
      未論及被告其餘施用第一級毒品海洛因之犯罪事實，惟二
      者間有連續犯之裁判上一罪關係，已如前述，該漏未論及
      之部分應為起訴效力所及，本院自應併予審判。被告前因
      施用毒品案件，經本院於93年9 月7 日以93年度訴緝字第
      56號判處應執行有期徒刑1 年，並於93年11月16日撤回上
      訴確定，嗣經入監執行，而於94年9 月1 日執行完畢，前
      已述及，其受有期徒刑執行完畢，於5 年以內故意再犯本
      件最重本刑為有期徒刑以上之罪，皆為累犯，應依刑法第
      47條第1 項規定（按：累犯之規定固於95年7 月1 日同經
      修正施行，但就被告故意再犯有期徒刑以上之罪者而言，
      無論依新法或舊法之規定，均屬累犯，並無所謂有利或不
      利之情形，自無比較新舊法之問題【參見最高法院95年度
      台上字第5589號判決意旨】，即應逕為適用裁判時法即現
      行之刑法第47條第1 項規定），均加重其刑，並就其施用
      第一級毒品部分，依刑法第70條規定，遞加重之。
    (三)本院審酌被告施用毒品，足以戕害其身心，滋生其他犯罪
      ，惡化治安，嚴重損及公益，且被告前曾二犯施用毒品，
      且經強制戒治執行完畢，其竟再為本件施用毒品犯行，顯
      見其不思悔改，自制力亦顯不佳；惟另考量被告於犯後已
      能坦承犯行，而其施用毒品之行為於本質上係屬自我戕害
      行為，反社會性之程度應屬較低等一切情狀，酌情分別量
      處如主文所示之刑，並依修正前刑法第51條第5 款規定，
      定其應執行之刑，以資懲儆。又本件固扣得前揭扣案物品
      ，且縱認該等扣案物品均係供本件施用毒品所用或預備，
      但該等扣案物品業經被告於偵查中明示拋棄（參見偵查卷
      第66頁），當已非被告所有，自不得再依刑法第38條第1
      項第2 款規定併予宣告沒收，公訴意旨認應宣告沒收，容
      有誤解。
據上論斷，應依刑事訴訟法第273 條之1 第1 項、第284 條之1
、第299 條第1 項前段，毒品危害防制條例第10條第1 項、第2
項，刑法第11條前段、第2 條第1 項前段、修正前刑法第56條、
第51條第5 款、刑法第47條第1 項，判決如主文。
本案經檢察官楊展庚到庭執行職務。
中　　華　　民　　國　　96　　年　　4 　　月　　13　　日
                  刑事第十三庭  法  官  陳信旗
以上判決正本證明與原本無異。
如不服本判決，應於送達後10日內向本院提出上訴狀。
                                書記官　陳昭綾
中　　華　　民　　國　　96　　年　　4 　　月　　13　　日
附錄本判決論罪科刑之法條：
毒品危害防制條例第10條
    施用第一級毒品者，處6 月以上5 年以下有期徒刑。
    施用第二級毒品者，處3 年以下有期徒刑。
